最高法院刑事判決　　　　　　　　　　　　　　　九十一年度台上字第二九五九號
　　上　訴　人　甲○○
右上訴人因違反槍砲彈藥刀械管制條例案件，不服台灣高等法院中華民國九十一年三
月七日第二審判決（九十一年度上訴字第一五０號，起訴案號：台灣板橋地方法院檢
察署八十九年度偵字第五一五０號），提起上訴，本院判決如左：
    主  文
上訴駁回。
    理  由
按刑事訴訟法第三百七十七條規定：上訴於第三審法院，非以判決違背法令為理由，
不得為之。是提起第三審上訴，應以原判決違背法令為理由，係屬法定要件。且必須
依據卷內資料為具體之指摘，並足據以辨認原判決已具備違背法令之形式，始屬相當
。本件原判決維持第一審論上訴人甲○○以未經許可，持有可發射子彈具有殺傷力之
改造左輪手槍，累犯罪，處有期徒刑壹年拾月，併科罰金新台幣（下同）玖萬元，並
諭知罰金部分如易服勞役以玖佰元即銀元佰元折算壹日。扣案槍枝管制編號000
000000號之改造左輪手槍壹支、改造子彈伍顆及火藥壹包，均宣告沒收之判
決，駁回上訴人在第二審之上訴。係依憑上訴人對於民國八十九年三月七日凌晨一時
二十分許，在台北縣新莊市○○街一０七號前，其所騎用之車牌號碼ＦＩＡ｜九三九
號重型機車踏板上，被查獲具有殺傷力之改造左輪手槍一支、改造子彈八顆、火藥一
包之事實，供認不諱。並參酌證人徐彬益於警訊時證稱：「警方於八十九年三月七日
凌晨一時二十分，在新莊市○○街一０七號前之重機車ＦＩＡ｜九三九號腳踏板上查
獲之槍械（改造左輪手槍乙枝子彈成品六顆已上膛子彈半成品五顆，火藥一包，彈珠
四十一粒）為甲○○（上訴人）所持有」、「（問：你如何知道該批槍彈為甲○○所
有？）因我欲發動該ＦＩＡ｜九三九前有看見甲○○拿著一只咖啡色女用皮包放在該
ＦＩＡ｜九三九之腳踏板上而警方所查獲之槍彈便是由咖啡色女用皮包內查獲且拉鍊
未合上，該槍枝已上膛。（問：甲○○於何時將該皮包放至在ＦＩＡ｜九三九之機車
上？）我只見甲○○有拿該皮包但不知何時放置在該ＦＩＡ｜九三九之腳踏板」等語
，證人黃金龍於第一審法院證述：當天有甲○○、徐彬益及伊三人被抓，伊和徐彬益
要出去貼廣告單，渠二人共騎公司的一輛機車，伊和徐彬益先下來，甲○○後來也下
來，因為發不動ＦＩＡ｜九三九號機車，就叫徐彬益幫忙發動，伊有看到甲○○帶一
個包包下來放在機車踏板上，從甲○○下來到警察查獲不超過十分鐘，伊有看到警車
開過去，警員才下來，警員說徐彬益要偷車，甲○○已經走開十幾步，伊看到踏板上
只有一個四角形咖啡色女用皮包，伊確定那個皮包是甲○○放的云云，證人即查獲本
件之台北縣警察局新莊分局福營派出所警員吳國平於偵查時證以：「當天伊與主管巡
邏，在案發處看到被告（上訴人）及另二名友人共三人行跡鬼祟，就上前盤查，看到
機車踏板上有個皮包，皮包拉鍊沒有拉上來，就通知線上警網支援，將被告及其友人
共三人帶到派出所，當時伊已經開車經過了，才又倒車回來盤查，（問：有無要求證
人指認皮包係甲○○的？）沒有，是他們自己說的」等語。復有改造左輪手槍一支、
子彈十一顆及火藥一包扣案足憑，該扣案之槍、彈及火藥等物經送內政部警政署刑事
警察局鑑驗結果，認改造左輪手槍（槍枝管制編號：0000000000）係由仿SMITH & WE
SSON廠轉輪手槍製造之金屬玩具手槍，車通槍管及轉輪彈倉內阻鐵改造而成，機械性
能良好，可擊發適用子彈，具有殺傷力；子彈十一顆，其中八顆認均係玩具子彈改造
而成（三顆具直徑約８ｍｍ之金屬彈頭，五顆具直徑約６ｍｍ之鋼珠），經採樣三顆
試射，均可擊發，認均具殺傷力，另三顆認均係玩具金屬空彈殼；火藥一包，認係可
供裝填使用之黑色粉末狀火藥等情，有該局八十九年三月二十九日刑鑑字第三九二五
八號鑑驗通知書乙紙附卷可稽。又火藥係彈藥之主要組成零件乙節，亦經內政部於八
十六年十一月二十四日以台內警字第八六七０六八三號函公告在案等證據資料，而
為論斷，已敘述其所憑之證據及認定之理由。而以上訴人否認有違反槍砲彈藥刀械管
制條例犯行，辯稱：伊不知放在ＦＩＡ｜九三九號重型機車踏板上之咖啡色女用皮包
及裡面之槍、彈是何人所有，查獲當天伊從樓上下來，要去發動機車時，就看到皮包
，警察就來抓人云云，係屬卸責之詞，不足採信。又檢察官勘驗證人徐彬益警訊錄音
帶內容結果，警方先宣讀權利，以問答方式製作筆錄，完成後並朗讀及說明予受訊人
知悉，證人徐彬益稱「我有看到他（指上訴人）拿那個包包」等語，有勘驗筆錄在卷
可佐。是證人徐彬益嗣後翻異前詞所為有利於上訴人之證言，意在迴護，亦無足取。
再證人黃金龍於警訊時雖證謂：有看到被告（上訴人）提一個「黑色」女用皮包放在
機車踏板上等語，而上訴人於偵查時亦供稱：伊係拿一個「黑色」霹靂包袋云云。然
查證人黃金龍於偵查時明白供稱：伊看到上訴人拿霹靂包下樓，有裝廣告單，警察所
查獲之裝槍包包與上訴人所拿之霹靂包包不同等語，於第一審法院審理時亦證稱：伊
看到踏板上只有一個四角形咖啡色女用皮包，伊確定那個皮包是甲○○放的等語，證
人吳國平於原審亦證謂：伊所看到的是女用咖啡色皮包裝槍彈，至於黑色霹靂包係後
來對上訴人搜身時發現，裡面放一些張貼廣告之工具等語。足見上訴人縱有拿一黑色
霹靂袋下樓，惟該霹靂袋係裝廣告工具用，與另一裝槍用之女用咖啡色皮包無關。是
其所辯只拿一黑色霹靂包下樓，咖啡色女用皮包非伊所有云云，亦不足採信，在理由
內依憑卷證資料，詳加指駁。並說明八十六年十一月二十四日修正公布之槍砲彈藥刀
械管制條例第十九條第一項固規定：「犯第七條、第八條、第十條、第十一條、第十
二條第一項至第三項、第十三條第一項至第三項之罪，經判處有期徒刑者，應於刑之
執行完畢或赦免後，令入勞動場所，強制工作，其期間為三年」。惟查該條文已於九
十年十一月十四日修正公布廢止，故本件上訴人無依上開法條宣告強制工作之問題之
理由。從形式上觀察，原判決並無判決違背法令之違法情形存在。上訴意旨，置原判
決所為之明白論斷於不顧，專憑其個人意見，就原審採證認事職權之適法行使及原判
決理由已詳細說明之事項，漫事爭執，難認已符合首揭法定之第三審上訴要件。又本
院為法律審，上訴人於本院始提出佳里綜合醫院診斷證明書主張其為喪失行為能力人
，惟查該診斷證明書記載「失眠、精神官能性憂鬱症」，是上訴人尚非心神喪失之人
，且上訴人自警訊迄原審審理時均陳述清楚，有歷次筆錄可按，其所指為喪失行為能
力人，顯非依據卷內資料執為指摘，不得執以指摘據為第三審上訴之適法理由。又原
判決已於判決理由內引用證人吳國平所證：「（問：有無要求證人指認皮包係甲○○
的？）沒有，是他們自己說的」等語，認定證人徐彬益、黃金龍及吳國平於警訊、偵
查及原審調查時所為證言互核一致（見原判決第四頁第一、二行及第五、六行），且
原判決係採證人徐彬益於警訊，及證人黃金龍、吳國平於偵查、第一審法院所為之證
言為論處上訴人罪刑之依據，並非僅憑證人徐彬益於警訊中所為之證言，是徐彬益於
警訊中所為之證言，並非出於刑求或恐嚇，原判決已有說明，上訴意旨，仍指為刑求
，亦非依據卷內資料執為指摘，且於判決結果不生影響，自不得據為適法之第三審上
訴理由。再扣案之改造左輪手槍經鑑驗結果，固未發現有可資比對指紋，有內政部警
政署刑事警察局九十年六月二十七日刑紋字第九七五一四號鑑驗書附卷可憑，惟原
判決綜合卷內全部證據資料，認扣案之槍、彈、火藥係上訴人所持有，核屬原審採證
認事職權之適法行使，上訴意旨並未具體指明其判斷如何違背經驗法則與論理法則，
僅執空泛之詞，任意指摘原判決採證違法，亦難認已符合法定之第三審上訴要件。其
上訴違背法律上之程式，應予駁回。
據上論結，應依刑事訴訟法第三百九十五條前段，判決如主文。
中      華      民      國    九十一    年      五      月     三十     日
                              最高法院刑事第十庭
                                  審判長法官  林  增  福
                                        法官  邵  燕  玲
                                        法官  吳  昆  仁
                                        法官  陳  世  雄
                                        法官  惠  光  霞
      右正本證明與原本無異
                                              書  記  官
中      華      民      國    九十一    年      六      月      五      日
